臺灣高雄地方法院刑事判決　　　　　　　　　　　　九十三年度易字第一一四三號
　　公　訴　人　臺灣高雄地方法院檢察署檢察官
　　被　　　告　丙○○
　　選任辯護人　鄭國安律師
　　　　　　　　陳炳彰律師
　　　　　　　　吳麗珠律師
右列被告因竊佔等案件，經檢察官提起公訴（九十三年度偵字第二八七六號），本院
判決如左：
    主  文
丙○○意圖為自己不法之利益，而竊佔他人之不動產，處拘役伍拾日，如易科罰金，
以參佰元折算壹日。扣案之鐵製障礙物壹個，沒收。
被訴毀損部分，公訴不受理。
    事  實
一、丙○○意圖為自己不法之利益，自民國八十九年間某日起，在其位於高雄市○○
    區○○路八十五巷四弄十五號住處前之公用巷道，將其所有之鐵製障礙物（其上
    載有「請勿停車」二字）二個，分別以鐵鍊鎖住水溝蓋及以繩索綁住路燈之方式
    ，固定豎立於坐落如附件土地複丈成果圖所示編號Ａ及編號Ｆ之公用道路上，而
    排除一般民眾可自由使用該道路停車之權利，以此方式竊佔如附件所示編號Ａ、
    Ｃ、Ｅ、Ｆ範圍之土地（合計三十點九二平方公尺）。嗣於九十二年九月四日凌
    晨一時四十許，鄰居甲○○駕駛汽車停放該處時，與丙○○發生糾紛，經報警處
    理，員警至現場時發現丙○○有置放上揭鐵製障礙物之情事，始知上情，並扣得
    丙○○所有鐵製障礙物一個。
二、案經高雄市政府警察局鼓山分局報告臺灣高雄地方法院檢察署檢察官偵查起訴。
    理　由
一、有罪部分：
（一）訊據被告丙○○固不否認其上揭住處前，如附件土地複丈成果圖所示編號Ａ、
      Ｃ、Ｅ、Ｆ範圍之土地，均係公用道路，伊並分別置放鐵製障礙物於附件編號
      Ａ及編號Ｆ土地上之事實，惟矢口否認有何上揭竊佔公用道路之犯行，辯稱：
      伊置放在車庫前的障礙物，是為了避免有人將車停在車庫前，而影響其車子出
      入，另放在路燈旁的障礙物，則是為了避免有大車在該處停車，而影響過往車
      輛無法通行，且這二個障礙物中間的土地，伊並沒有放置障礙物，任何人都可
      以停車，伊並沒有竊佔的意思云云。
（二）按刑法第三百二十條第二項之竊佔罪，係以行為人意圖為自己或第三人不法之
      利益，而竊佔他人之不動產，為其構成要件。而所謂竊佔行為，係指「以己力
      支配他人不動產」而言，與同條第一項之竊盜罪，係將他人支配下之動產移置
      於自己支配下，除標的物不同外，並無二致（最高法院二十五年上字第七三七
      四號判例要旨參照）。是刑法上之竊佔罪，除行為人須具有「意圖為自己或第
      三人不法利益」之主觀犯意外，並須有「以己力支配他人不動產」之客觀舉動
      ，即將該不動產置於自己實力支配之下。又由於不動產與動產之本質不同，不
      動產之佔有支配關係須具有繼續性及排他性，始足當之，合先敘明。
（三）本件被告有自八十九年間某日起，將其所有二個其上載有「請勿停車」等字樣
      之鐵製障礙物，分別以鐵鍊鎖住水溝蓋及以繩索綁住路燈之方式，固定豎立於
      坐落附件所示編號Ａ及編號Ｆ之公用道路上之事實，業據被告於本院審理中自
      承屬實（見本院九十三年九月二十二日及十月十三日準備程序筆錄），復有現
      場照片三張（見警卷第十一頁及第十三頁）在卷可憑。另經本院分別於九十三
      年十一月八日及十一月十九日至現場勘驗明確（見卷附勘驗筆錄二份），並委
      託高雄市政府地政處鹽埕地政事務所人員，將被告所置放上揭二個鐵製障礙物
      前後約三個停車位之土地予以測量，嗣經該地政事務所，以高市地鹽二字第Ｚ
      ○○○○○○○○○號函檢附土地複丈成果圖五份（如附件所示）回覆本院，
      且附件所示編號Ａ、Ｃ、Ｅ、Ｆ之所有權人，分別係游世一、蔡天配及中國民
      國之事實，亦有土地登記謄本四份在卷可參。是被告有置放其所有上揭二個鐵
      製障礙物，在附件所示編號Ａ及編號Ｆ之公用道路上之事實，自堪認定。而本
      件應判斷之點，係被告置放上揭二個鐵製障礙物在公用道路上之舉動，是否已
      具有繼續性及排他性，而符合竊佔罪之要件。被告雖辯稱：伊沒有要將該三個
      停車位，占為已有的意思云云，惟查，被告所置放之鐵製障礙物，其上載有「
      請勿停車」之字樣，且被告係分別以鐵鍊鎖住水溝蓋及以繩索綁住路燈之方式
      ，將二個鐵製障礙物固定豎立於前揭公用道路上，被告於警訊亦自承：上揭停
      車位平常係伊在使用，該鐵製障礙物是為了伊停車方便使用等語，是客觀上自
      可認定被告有意將該二個鐵製障礙物中間，即如附件所示編號Ａ、Ｃ、Ｅ、Ｆ
      範圍之土地，予以占有，而做為自行停車使用之意思，被告雖又辯稱：任何人
      均可停車云云，惟依一般現時社會常情，如有人在自家門前道路上置放本案鐵
      製障礙物，一般人均知係該住戶不願他人將汽機車停放在其門前之意，如自行
      將障礙物拿開而予以停放，其汽機車甚且有遭刮漆或輪胎被放氣之惡意舉動，
      時有所聞，況被告如僅為了避免他人擋住其住處車庫的通行，其應可將該鐵製
      障礙物平放於車庫前，以促請他人注意停放車輛時可將電話留下以便聯絡移車
      ，為何卻要前後分別置放二個固定之鐵製障礙物？且橫放在道路上？足認被告
      主觀上有將上揭範圍內之土地占為己有，而排除他人使用之故意，甚為明確。
      又被告係將二個鐵製障礙物，分別以鐵鍊鎖住水溝蓋及以繩索綁住路燈之方式
      ，固定豎立在公用道路上，被告有避免他人移動該障礙物，持續地排除他人使
      用停放車輛之故意，而具有繼續性，亦可認定。
（四）辯護人另辯稱：就附件所示編號Ｃ所示土地，被告於向該土地所有權人蔡天配
      購買該處房屋時，已約定編號Ｃ土地部分，蔡天配願無償提供予被告使用，故
      被告並無竊佔之故意等語，並提出蔡天配出具之同意書一份為證，另證人蔡天
      配於本院審理中證稱：附件編號Ｃ土地係伊所有，政府開闢道路時有佔用伊土
      地，但沒有徵收，伊賣房子給被告妹妹時，有答應該土地要給她用等語。惟查
      ，如附件編號Ｃ所示土地，雖係證人蔡天配所有（見卷附土地登記謄本一份）
      ，惟該處已開闢為公用道路一節，已據證人證述屬實，且經本院至現場勘驗明
      確。而該處既已開闢為道路，自係供公眾通行之處，如在街道或騎樓等供公眾
      通行之處，有任意放置障礙物而妨礙他人通行之情事，不論該處是否為私有地
      ，均可處以罰鍰，道路交通管理處罰條例第三條及第八十二條分別定有明文。
      是附件編號Ｃ所示土地雖係證人蔡天配所有，惟既已經開闢為道路，供公眾通
      行之用，自不得任意以個人停車之理由，而自行私下約定供個人占有使用。辯
      護人前揭辯解，亦不足為採。綜上所述，被告前揭所辯，均僅係事後卸責之詞
      ，不足採信，其有竊佔如附件所示編號Ａ、Ｃ、Ｅ、Ｆ範圍土地之犯行，應堪
      認定。
（五）核被告所為，係犯刑法第三百二十條第二項之竊佔罪。又竊佔罪，為即成犯，
      於其竊佔行為完成時犯罪即成立，以後之繼續竊佔乃狀態之繼續，而非行為之
      繼續，有最高法院六十六年台上字第三一一八號判例可資參照，是被告於八十
      九年間某日起，置放上揭二個鐵製障礙物，而排除他人停車使用時，其犯罪即
      已完成而既遂，併此敘明。爰審酌被告為自己停車方便，任意佔用公用道路，
      ，而妨礙他人使用道路停車之權利，且犯後仍飾詞卸責，顯見其並無悔意，惟
      念及被告並無刑事犯罪前科，有臺灣高等法院被告全國前案紀錄表一份在卷可
      查，素行尚佳，及其犯罪手段、所竊佔之土地範圍不大與其他一切情狀，量處
      如主文所示之刑，並諭知易科罰金之折算標準。扣案之鐵製障礙物一個，係被
      告所有，業據被告供承屬實，且係供被告犯罪所用之物，應依刑法第三十八條
      第一項第二款規定，宣告沒收。
（六）檢察官另以：被告置放二個鐵製障礙物於上揭土地上，故鐵製障礙物中間約三
      個停車位之土地，除前述如附件編號Ａ、Ｃ、Ｅ、Ｆ部分之土地外，另附件編
      號Ｂ、Ｄ之土地，亦係被告竊佔之土地云云，惟查，刑法第三百二十條第二項
      之竊佔罪，須行為人主觀上有意圖為自己不法之利益，且所竊佔者，係他人之
      不動產始能成立。而如附件編號Ｂ、Ｄ部分之土地，係被告所有，而登記在被
      告妹妹盧錦莉名下等情，業據被告於本院審理中供承屬實，並有土地登記謄本
      二份在卷可憑，是附件編號Ｂ、Ｄ之土地，雖登記名義人係被告妹妹，惟實際
      所有人則係被告，被告使用自己之土地停放車輛，自難認其有意圖為自己不法
      之利益，而竊佔他人不動產之犯行可言。惟此部分犯行與上揭公訴人起訴部分
      ，有實質上一罪關係，本院爰不另為無罪之諭知，一併敘明。
二、公訴不受理部分：
（一）檢察官另以：被告於九十二年九月四日凌晨一時四十許，駕駛車牌號碼Ｅ二—
      七五八九號自小客車返回上揭住處時，見告訴人甲○○將車牌號碼ＺＯ—九八
      一五號自小客車停放其所竊佔前述土地內，竟基於毀損之故意，駕駛其所有自
      小客車，自後衝撞告訴人上述自小客車後保險桿，致告訴人之自小客車後保險
      桿烤漆脫落損壞而不堪用。因認被告另涉犯刑法第三百五十四條之毀損罪嫌。
（二）按告訴乃論之罪，告訴人於第一審辯論終結前，得撤回其告訴；又告訴經撤回
      者，法院應諭知不受理之判決，刑事訴訟法第二百三十八條第一項及第三百零
      三條第三款分別定有明文。
（三）本件被告所涉犯前述毀損罪嫌部分，依刑法第三百五十七條規定，該罪須告訴
      乃論。茲被告與告訴人於本院審理中已達成和解，告訴人並具狀表示願撤回告
      訴等情，有刑事撤回告訴狀一份在卷可憑，參諸上開法條規定，此部分自應諭
      知被告不受理之判決。
據上論斷，應依刑事訴訟法第二百九十九條第一項前段、第三百零三條第三款，刑法
第三百二十條第二項、第四十一條第一項前段、第三十八條第一項第二款，罰金罰鍰
提高標準條例第一條前段、第二條，判決如主文。
本案經檢察官乙○○到庭執行職務。
中　　　華　　　民　　　國　    　九十四　　年　　一　　月　　三十一　　日
                                         臺灣高雄地方法院刑事第四庭
                                               　  審判長法　官  簡志瑩
                                                         法  官  楊佩蓉
                                                         法  官  呂憲雄
右正本證明與原本無異。
如不服本判決，應於收受送達後十日內向本院提出上訴書狀。
　　　　　　　　　　　　　　　　　               　　　　書記官  吳良美
中　　　華　　　民　　　國　    　九十四　　年　　一　　月　　三十一　　日
附錄本判決論罪科刑法條
中華民國刑法第三百二十條
(普通竊盜罪、竊佔罪)
意圖為自己或第三人不法之所有，而竊取他人之動產者，為竊盜罪，處五
年以下有期徒刑、拘役或五百元以下罰金。
意圖為自己或第三人不法之利益，而竊佔他人之不動產者，依前項之規定
處斷。
前二項之未遂犯罰之。
